臺灣新竹地方法院行政訴訟判決
111年度交字第64號
原      告  高維銘  
被      告  交通部公路總局新竹區監理所

代  表  人  吳季娟  
訴訟代理人  胡惠茹  
上列當事人間違反道路交通管理處罰條例事件，原告不服被告中
華民國111年2月9日竹監裁字第50-E00000000號裁決，提起行政
訴訟，本院判決如下：
    主  文
原告之訴駁回。
訴訟費用新臺幣參佰元由原告負擔。
    理  由
一、事實概要：
    原告於民國(下同)110年8月22日12時53分許，駕駛車號000-
    0000號自用小客車(下稱系爭車輛)，沿新竹縣湖口鄉大智路
    行至大智路3巷交岔路口前(下稱系爭處所)時，於車道上暫
    停，為民眾攝得影像檢舉，經新竹縣政府警察局新湖分局(
    下稱舉發機關)員警認其有「非遇突發狀況，在車道中暫停
    」之行為而舉發，應到案期限為110年11月8日，原告未按期
    限到案，經被告依道路交通管理處罰條例(下稱道交條例)第
    43條第1項第4款等之規定，於111年2月9日以竹監裁字第50-
    E00000000號裁決書(下稱原處分)，逕行裁處原告罰鍰新臺
    幣(下同)24,000元、記違規點數3點、並應參加道路交通安
    全講習，嗣原告於111年2月17日以網路陳述意見，經被告函
    覆後，原告仍不服，提起本件行政訴訟。
二、兩造聲明：
(一)原告：1.原處分撤銷。2.訴訟費用由被告負擔。
(二)被告：1.原告之訴駁回。2.訴訟費用由原告負擔。
三、兩造陳述：
(一)原告部分：
    本件時過近半年，才莫名收到裁決書，之前未有任何通知或
    檢具任何證據足以佐證本件舉發事實，實難令人心服。況舉
    發違規地點就在原告的家門口，原告有三個小孩要上下車，
    原告係因生活所需始將車輛暫停於路上，並沒那麼嚴重等語
    。
(二)被告部份：
   1.本案經舉發機關111年5月6日以竹縣湖警交字第1110700241
     號函覆略以，經查該車號000-0000自小客車，於110年8月2
     2日12時53分許，於湖口鄉大智路與大智路3巷交岔路口，
     遭民眾檢舉違反上揭規定，非遇突發狀況，於車道中暫停
     ，附有佐證影像可稽，故本分局依規定舉發無誤。復經檢
     視民眾檢舉影像，違規地點為雙向兩車道路段，旨揭車輛
     倒車駛離路面邊線時，跨越雙黃線逆向行駛，迴正後暫停
     於車道上，此時檢舉人按鳴喇叭，車輛仍未向前駛離車道
     ，因該車車身龐大佔據整個同向車道，迫使檢舉人不得已
     需跨越雙黃線逆向行駛，依當時系爭路段之車流狀況，顯
     無煞車暫停之必要，該車竟不顧後方是否有車輛正在行駛
     中，逕自於車道上暫停，阻擋他車行進路線，已嚴重影響
     道路交通之行車秩序及安全。另有關原告稱未收取通知單
     情事，檢附送達證書提供參閱等語。
   2.本案經檢視採證影像資料，檢舉人行車紀錄器時間2021/08
      /22，12：53：11-12：53：17，斯時天色明亮、視距良好
      ，檢舉人駕駛機車行駛於系爭車道上，2021/08/22 12：5
      3：18-12：53：28畫面中見前方原告車輛於車道上倒車，
      於跨越雙黃線迴正後暫停於車道上，2021/08/22 12：53
      ：29-12：53：32時，聽聞檢舉人按鳴喇叭示警，然依當
      時情形未見原告車輛前方有何突發狀況或緊急危難等情事
      存在，顯無煞停於車道之必要，而原告卻將車輛暫停於車
      道上，致檢舉人需違規跨越雙黃線繼續行駛。由上開檢舉
      影像觀之，原告駕駛車輛於上開時、地之車道中停下車輛
      ，當時道路前方既未遭受緊急煞車或碰撞事故等狀況，更
      未見原告車輛有其他立即危險存在，此舉將危害其他用路
      人之生命、身體、財產安全，影響交通秩序甚鉅，已難認
      適法。倘原告認當時需上下客、貨，惟仍應停靠於適當處
      所暫停為之，而非必需以車輛行駛途中於車道中暫停之違
      規方式處理，是原告前開主張，於法無據，尚難採為對其
      有利之斟酌。從而，本案原告無故暫停於車道上，其駕駛
      方式顯已超出一般用路人對其行車動線之合理期待，本件
      違規事實明確，自應依上揭道交條例第43條第1項第4款予
      以裁罰，事證明確。綜上，本案原告之訴為無理由等語。
四、法院判斷：
(一)按汽車駕駛人，駕駛汽車有下列情形之一者，處6,000元以
    上24,000元以下罰鍰，並當場禁止其駕駛：…。四、非遇突
    發狀況，在行駛途中任意驟然減速、煞車或於車道中暫停；
    汽車駕駛人違反第1項、第3項規定者，應接受道路交通安全
    講習；又汽車駕駛人有下列各款所列條款之一者，除依原條
    款處罰鍰外，並予記點：三、有第43條、…情形之一者，各
    記違規點數3點，道交條例第43條第1項第4款、第5項、第63
    條第1項第3款分別定有明文。又按，汽車除遇突發狀況必須
    減速外，不得任意驟然減速、煞車或於車道中暫停。前車如
    須減速暫停，駕駛人應預先顯示燈光或手勢告知後車，後車
    駕駛人應隨時注意前車之行動，道路交通安全規則第94條第
    2項亦有規定。另依行為時違反道路交通管理事件統一裁罰
    基準表之規定，汽車駕人非遇突發狀況，在行駛途中任意驟
    然減速、煞車或於車道中暫停者，逾越應到案期限60日以上
    ，繳納罰鍰或逕行裁決處罰者，統一裁罰基準表裁罰24,000
    元、記違規點數3點、並應參加道路交通安全講習。核上開
    統一裁罰基準表之規定，係基於母法之授權而為訂定，並參
    考「車輛大小」、「違規次數」、「違規程度」、「到案日
    期」等事項擇一或兼採而為分級處罰，且就違反道路交通管
    理事件統一裁罰基準及處理細則附件所示統一裁罰基準表中
    有關道交處罰條例第43條第1項第4款及第4項之裁罰基準內
    容，並未牴觸母法，準此以觀，被告自得依此基準而為裁罰
    ，合先陳明。
(二)次按，道交條例第43條第1項第4款之立法意旨，乃在於駕駛
    人若恣意驟然減速、煞車或於車道中暫停，將導致後方之車
    輛應變不及而造成追撞，是除非遇有突發狀況影響行車動線
    而不得不然，否則依法即嚴禁驟然減速或停車，其規範目的
    乃在於使駕駛人能合理預期他方之行車動態，俾能有充分之
    時間應變，避免因無預期之驟然減速導致其他駕駛人因反應
    不及而失控，或因猝然減速而產生連鎖反應致肇事。復以細
    繹上開道路交通安全規則第94條第2項規定，並參照前開之
    規範可知，汽車駕駛人駕駛汽車於行駛途中，如未遇突發狀
    況，即不得有「任意驟然減速、煞車」或「於車道中暫停」
    之行為，如有違反，則應依前揭規定處罰。而道交條例第43
    條第4項所謂突發狀況，衡諸立法意旨乃係具有立即發生之
    危險性及緊迫性之狀況存在，諸如前方甫發生車禍事故、前
    方有掉落之輪胎、倒塌之路樹襲來或其他相類程度事件，駕
    駛人若不立即採取減速、煞車或於車道中暫停之措施，即會
    發生其他行車上之事故或其他人員生命、身體之危險等，始
    得符合例外而不予處罰，合先陳明。
(三)查前揭事實概要欄所載之事實，為兩造所不爭執，並有本件
    舉發資料、原處分裁決書、駕駛人基本資料、汽車車籍查詢
    資料在卷可稽，堪信為真。據此，有所爭執者，即在於原告
    有無「非遇突發狀況，在行駛途中任意於車道中暫停」之行
    為？
(四)經查，本院依職權當庭勘驗檢舉影片及google地圖街景圖，
    其勘驗內容如下：
　  畫面顯示時間：2021/08/22，12：53：11-12 ：53：37日間
    無雨，日照充足，視距良好。為行車紀錄器拍得影像。攝影
    機所載機車(下稱檢舉機車)行駛於市區內以雙黃實線相隔之
    雙向各單線之去向道路上，前方可見一輛汽車(下稱系爭車
    輛)橫放於去向車道上(車頭朝右)、緩慢倒車至來向道路，
    其車身長度約有一個半車道寬度。檢舉機車因而減速漸行至
    靠近系爭車輛處。系爭車輛往前左轉全車身切入去向道路，
    車後兩側方向燈閃爍，其車身寬度約佔去向道路2/3。12：5
    3：28，系爭車輛停止於去向車道上，車號為0000000號，其
    前方為無號誌燈之交岔路口，直向、橫向道路上均無車輛通
    行、停等，其前方路面亦未見任何障礙物，長按喇叭響起，
    檢舉機車向左跨越雙黃實線、進入來向車道，經系爭車輛左
    側，前行通過路口後，進入銜接之去向道路，畫面結束，有
    本院111年6月30日調查證據筆錄及google地圖街景圖在卷可
    稽(見本院卷第97-103頁)。由檢舉光碟影像內容及上開勘驗
    內容可知，系爭車輛先橫置於去向車道上(車頭朝右)、再緩
    慢倒車至來向道路，倒車期間因車身橫置而橫跨兩向車道，
    致檢舉機車難以前行、僅得漸行至其後方停等，然待系爭車
    輛左轉迴正、將全車身切入去向道路正中續為前行時，復又
    於前方岔路前停下、並靜置於去向車道之路中，而系爭車輛
    前開無預期地暫停於車道中的行為，顯非後方檢舉機車得以
    合理預期之行車動態，是以有長按喇叭之反應。而細觀影片
    之內容，斯時系爭車輛前方並無任何障礙物或突發事件，足
    以迫使原告有需緊急暫停於車道之中的避難行為，是系爭車
    輛行駛途中暫停於車道中之行為，自已構成道交條例第43條
    第1項第4款規定之「非遇突發狀況，在行駛途中任意於車道
    中暫停」之違規行為，實屬明確。
(五)次查，原告雖主張舉發違規地點即在自家門口，因日常生活
    所需而將系爭車輛暫停於車道上，並沒那麼嚴重云云。然由
    本件檢舉光碟影像及google街景圖可知，系爭路段為市區內
    雙向各單一線道、兩車道寬度均為有限，而系爭路段既為原
    告每日駕駛系爭車輛出入往來必經之處，自當清楚以系爭車
    輛之體積及系爭路段車道之寬度，無論於倒車或於車道中停
    等之際，均勢將致使雙向車輛或同向後方車輛一時難以行進
    。而由本件檢舉光碟影像及上開勘驗內容可知，原告於緩慢
    倒車後、再於去向車道上迴正、復於前無任何障礙物或突發
    事件的情況下，任意暫停於車道之中，由後方之檢舉機車長
    按喇叭之反應，可知上開行車動態顯非檢舉車輛得以合理預
    期，自已造成後方行車之風險。況原告明知系爭車輛車體較
    大，於其倒車或暫停於車道之際，均勢將佔據車道致雙向或
    後方車輛難以正常行進的情況下，猶不顧檢舉車輛及其後方
    之車輛前已因其倒車而停等多時，卻於迴正於去向車道後仍
    持續將系爭車輛停等於車道上，迫使檢舉機車不得已需冒險
    跨越雙黃線進入來向車道後逆向行駛，顯然已造成他人行車
    往來之危險至明。然原告猶為其日常生活之便，卻罔顧自身
    及公眾往來之行車交通安全，當屬於法未合，是原告據此主
    張免責，自難足採。
(六)末按，送達，不能依前二條規定為之者，得將文書寄存送達
    地之地方自治或警察機關，並作送達通知書兩份，一份黏貼
    於應受送達人住居所、事務所、營業所或其就業處所門首，
    另一份交由鄰居轉交或置於該送達處所信箱或其他適當位置
    ，以為送達。前項情形，由郵政機關為送達者，得將文書 
    寄存於送達地之郵政機關，為行政程序法第74條第1項、第2
    項所明定。又行政程序法第74條既無如民事訴訟法第138條
    第2項規定：「寄存送達，自寄存之日起，經10日發生效 力
    。則行政程序法上之文書，於合法寄存於送達地之地方自治
    或警察機關、抑或郵政機關時，即發生送達效力(最高行政
    法院97年度裁字第115號裁定意旨參照)。查本案舉發機關於
    110年9月24日製單舉發違規時，係依原告前揭地址即新竹縣
    ○○鄉○○路00號為送達，因未獲會晤本人亦無受領文書之同居
    人、受雇人或應受送達處所接收郵件人員，而於110年10月4
    日寄存於湖口新工郵局，有舉發資料、送達證書及汽車車籍
    查詢在卷可稽。是舉發通知單既已於110年10月4日發生合法
    送達之效力，自不因原告本人實際上有無收受或實際之收受
    日期為何而異其效力，故原告所為主張，亦無足採。
(七)綜上所述，原處分認原告有「非遇突發狀況，在行駛途中任
    意於車道中暫停」之違規事實，而依道交條例第43條第1項
    第4款、第43條第4項、第24條等規定，逕行裁處原告罰鍰24
    ,000元、記違規點數3點、應參加道路交通安全講習，核無
    違誤，原告訴請撤銷，為無理由，應予駁回。又本件訴訟得
    不經言詞辯論為之，併予敘明。
五、本件判決基礎已臻明確，兩造其餘之攻擊防禦方法及訴訟資
    料經本院斟酌後，核與判決不生影響，無一一論述之必要。
六、本件第一審裁判費為300元，應由原告負擔，爰確定第一審
    訴訟費用額如主文第2項所示。
七、據上論結，本件原告之訴為無理由，依行政訴訟法第98條第
    1項前段、第237條之7、第237條之8第1項，判決如主文。
中　　華　　民　　國　　111 　年　　8 　　月　　23　　日
                  行政訴訟庭  法　官  張百見
以上正本係照原本作成。
如對本判決上訴，非以其違背法令為理由，不得為之，且須於判
決送達後20日內向本院提出上訴狀。
中　　華　　民　　國　　111 　年　　8 　　月　　23　　日
                              書記官  林盈伸